臺灣高雄地方法院刑事判決
111年度交訴字第32號
公  訴  人  臺灣高雄地方檢察署檢察官
被      告  黃志賢




上列被告因公共危險等案件，經檢察官提起公訴（110年度偵字
第23316號），本院判決如下：
    主  文
黃志賢犯過失傷害罪，處拘役參拾日，如易科罰金，以新臺幣壹
仟元折算壹日。又成年人故意對兒童犯肇事致人受傷逃逸罪，累
犯，處有期徒刑柒月。
    事  實
一、黃志賢於民國110年6月9日12時31分許，騎乘電動自行車沿
    高雄市三民區自由一路由南往北行駛，行駛至自由一路與河
    堤南路口時，本應注意行駛至交岔路口，應遵守燈光號誌之
    指示行車，而依當時天候晴、日間自然光線、柏油路面乾燥
    無缺陷、無障礙物及視距良好等情，並無不能注意之情事，
    竟疏未注意及此，逕自闖越紅燈直行通過路口，適有楊○謙
    （101年12月生，真實姓名年籍詳卷）騎乘腳踏車沿河堤南
    路北側之腳踏車專用道由東往西行駛欲通過該路口，楊○謙
    見狀閃避不及因而人車倒地，並受有左手食指撕裂傷併指甲
    損傷之傷害。詎黃志賢明知已肇事且致楊○謙受傷，竟基於
    肇事逃逸之犯意，於發生事故後未對楊○謙為必要之救護，
    亦未報警處理或通知救護人員到場，復未徵得楊○謙同意或
    使楊○謙得知其真實身分、聯絡方式，隨即騎乘車輛逃逸，
    嗣經員警到場處理，始循線查獲上情。　　
二、案經楊○謙之法定代理人黃○婷訴由高雄市政府警察局三民第
    二分局報告臺灣高雄地方檢察署檢察官偵查起訴。
    理  由
壹、證據能力部分
　　按刑事訴訟法第159條之1至159條之4為傳聞法則之例外規定
    ，被告以外之人於審判外之陳述，雖不符前4條之規定，而
    經當事人於審判程序同意作為證據，法院審酌該言詞或書面
    陳述作成時之情況，認為適當者，亦得為證據，刑事訴訟法
    第159條之5第1項定有明文。查本判決所引用被告以外之人
    於審判外之供述證據，業經檢察官及被告黃志賢同意有證據
    能力（見本院111年度交訴字第32號卷【下稱本院卷】第32
    、77頁），本院審酌該等證據作成時之情狀並無違法或不當
    等情形，認為以之作為本案證據亦屬適當，依上開規定自得
    作為認定事實之依據。　　
貳、實體事項
一、得心證之理由：
　　訊據被告黃志賢固坦承有於上揭時間、地點闖紅燈後與楊○
    謙發生車禍，楊○謙人車倒地，手掌因此受傷，被告未等員
    警到場即已離開現場之事實（見高雄市政府警察局三民第二
    分局高市警三二分偵字第10072438700號卷【下稱警卷】第3
    -4頁、臺灣高雄地方檢察署110年度偵字第23316號卷【下稱
    偵卷】第91頁、本院卷第37頁），惟矢口否認有何過失傷害
    及肇事逃逸犯行，並辯稱：我沒有撞倒楊○謙，是他自己嚇
    到自摔，不算肇事。發生車禍後，我有留在現場問楊○謙是
    否要陪同去擦藥，還有向楊○謙旁邊的大人（即外公黃○榮）
    表示願意賠償新臺幣（下同）500元，黃○榮後來同意我離開
    等語（見警卷第3頁、偵卷第91頁、本院卷第30、93頁）。
    經查：
　㈠被告於上開時間，騎乘電動自行車沿高雄市三民區自由一路
    由南往北行駛，至自由一路與河堤南路口時，逕自闖越紅燈
    直行通過路口，適有被害人楊○謙騎乘腳踏車沿河堤南路北
    側之腳踏車專用道由東往西行駛通過該路口，楊○謙見狀不
    及閃避，因而人車倒地，並受有左手食指撕裂傷併指甲損傷
    之傷害；被告於事故發生後僅短暫停留現場，未報警、協助
    救護或為其他適當之處置，隨即騎乘電動自行車離開現場之
    事實，經被告於警詢、偵查及本院準備程序時坦認在卷（見
    警卷第3-4頁、偵卷第91頁、本院卷第37頁「兩造不爭執事
    項」），經核與證人即被害人楊○謙於警詢（見警卷第8-10
    頁）、證人即被害人外祖父黃○榮於偵訊及本院審理中（偵
    卷第35-37頁、本院卷第79頁）之證述相符，並有高雄市政
    府警察局三民第二分局道路交通事故現場圖、道路交通事故
    調查報告表（一）、（二）-1、高雄市政府警察局交通大隊
    三民二交通分隊道路交通事故談話紀錄表、文雄醫院110年6
    月24日診斷證明書、事故現場監視器被告影像及現場照片可
    佐（見警卷第15-22、28-29、33-34頁），且經本院於111年
    8月22日準備程序時勘驗由其他車輛駕駛人所提供之行車紀
    錄器錄影檔案，有本院勘驗筆錄可參（見本院卷第33-37頁
    ），是認上揭事實均堪以認定。
　㈡被告對本案車禍之發生確有過失，並與楊○謙之受傷結果有因
    果關係：
　⒈參以本院勘驗之行車紀錄器錄影畫面結果略以：一名身穿黑
    色上衣、牛仔長褲、髮型平頭男子（即被告）騎乘一部電動
    自行車從畫面左下方出現（圖2紅圈處），此時路口是紅燈
    號誌（圖2黃圈處）。被告逆向闖越紅燈、快速通過路口（
    即被告自畫面左下方朝畫面右上方駛去）（圖3紅圈處），
    此時路口依然是紅燈號誌（圖3黃圈處）；被告逆向且快速
    通過路口後，繼續朝畫面右上方（即慢車道方向）前進（圖
    4紅圈處），此時楊○謙（圖4綠圈處）以及其外公黃○榮（圖
    4藍圈處）騎乘腳踏車自畫面右方出現（即沿河堤南路北側
    之腳踏車專用道由東向西前進），兩人一前一後欲通過路口
    。黃○榮（圖5、6藍圈處）騎乘腳踏車由東向西欲通過路口
    ，楊○謙跟在後，此時被告車輛已行駛至楊○謙左側，在離河
    堤南路北側之腳踏車專用道不遠處，被告、楊○謙雙雙倒臥
    在地（圖5、6紅圈處）；黃○榮牽著腳踏車走到被告及楊○謙
    身旁，外公左手指向紅燈號誌，此時紅燈變綠燈，駕駛（即
    提供行車記錄器之人）右轉河堤南路，離開車禍現場等節，
    有勘驗筆錄及影像截圖畫面可稽（見本院卷第34-35、39-43
    頁），經核與證人楊○謙於警詢時證稱：當時我騎著腳踏車
    ，等到綠燈之後我和外公騎出去，騎到一半時看到有台電動
    自行車騎到我旁邊，我打算閃避仍來不及，我們兩人均摔倒
    等語（見警卷第8頁）及證人黃○榮於偵訊及審理中證稱：我
    和楊○謙前後騎在自行車道上，我們是看到綠燈才走，然後
    被告紅燈就騎過來，我有看到他騎過來，我用左手比手勢請
    他不要前進，然後他的車子頓了一下，但沒停止就繼續往我
    後側就是楊○謙那個行進路線直接騎過去，我聽到撞擊聲才
    往後看，被告跟楊○謙都倒地等語（見偵卷第35-37頁、本院
    卷第79、85頁）相符，堪認被告於上揭地點確實有闖越紅燈
    之事實，而本案事故發生前，楊○謙之腳踏車旁並無其他車
    輛經過，係因被告闖越紅燈後繼續往楊○謙之腳踏車方向駛
    近，隨後楊○謙方才倒地，堪認若無被告闖越紅燈之駕駛行
    為，則此事故應不至於發生。
　⒉按電動自行車為慢車，慢車行駛至交岔路口，其行進或轉彎
    ，應依標誌、標線或號誌之規定行駛。車輛面對圓形紅燈表
    示禁止通行，不得超越停止線或進入路口，道路交通安全規
    則第6條第1項第3款、第125條第1項及道路交通標誌標線號
    誌設置規則第206條第5款第1目分別定有明文。查被告既為
    智識健全之成年人，對於前揭行車基本常識當無不知之理，
    而本件事故發生時天候晴、日間自然光線、柏油路面乾燥無
    缺陷、無障礙物及視距良好等情，亦有道路交通事故調查報
    告表(一)可查（見警卷第17頁），顯見當時並無不能注意之
    情事，則被告竟疏未注意及此，貿然闖越紅燈駛入案發地點
    ，進而肇致本件車禍事故，對本件車禍事故之發生自屬有過
    失，又楊○謙因本件車禍受有上開傷勢，有文雄醫院110年6
    月24日診斷證明書可憑（見警卷第28頁），足證被告上開過
    失行為與楊○謙所受傷害間，有相當因果關係。
　⒊另被告於本院審理時辯稱其並無碰撞楊○謙，係楊○謙自行摔
    倒等語，參以證人楊○謙於警詢時係證稱：當時我騎腳踏車
    ，等到綠燈之後我和外公騎出去，騎到一半的時候我看到有
    台電動自行車騎到我旁邊，我打算做閃避反應的時候仍然不
    及就被對方撞到，遭撞後我們兩人均摔倒等語（見警卷第8
    頁），然佐以本院勘驗之行車紀錄器錄影畫面，僅能確認被
    告車輛闖越紅燈行駛至楊○謙左側後，被告及楊○謙均人車倒
    地乙節，此有本院勘驗筆錄及行車紀錄器畫面截圖可佐（見
    本院卷第34-35、41-43頁），實無法確認被告騎乘之車輛當
    時有無撞及楊○謙。況依證人黃○榮於審理中證稱：我在撞擊
    的那一瞬間是騎在前面，是聽到撞擊聲才往後看，發現被告
    和楊○謙都倒地，我看腳踏車中間有凹陷的地方，覺得是撞
    到該位置，因為楊○謙的左手指有受傷，才覺得有撞到左把
    手等語（見本院卷第85頁），可知證人黃○榮於事故發生之
    時，亦未親眼目睹發生經過，僅見及被告和楊○謙人車倒地
    情形，是以，除被害人楊○謙單一指述外，並無其他證據資
    以認定被告當時有撞到楊○謙。然而，縱使本院無法認定被
    告騎乘之電動自行車有直接撞擊楊○謙乙節，仍不因而解免
    被告應負之過失責任（詳如上述），是以，被告上揭辯稱縱
    屬可採，亦與被告已成立之過失傷害犯行無涉，附此敘明。
  ⒋綜上，被告前揭辯解並不足採信，其過失傷害犯行，堪予認
    定。
　㈢被告明知肇事及楊○謙受傷而離開現場：
　  按刑法第185條之4肇事逃逸罪，其客觀構成要件為行為人駕
    駛動力交通工具肇事，且致人死傷而逃逸，主觀要件則須行
    為人對致人死傷之事實有所認識，並進而決意擅自逃離肇事
    現場，即足當之。查本件被告之駕駛行為有前述之過失，並
    肇致本件交通事故，業如前述，且被告知悉發生本件事故後
    ，楊○謙手掌因而受有擦傷等情，業據被告於警詢、偵訊及
    審理中供承在卷（見警卷第3-4頁、偵卷第91頁、本院卷第3
    0-31頁），足見被告於事故發生當下即知悉楊○謙倒地受傷
    之結果與自己之行為有因果關係。而參以證人楊○謙於警詢
    證稱：當時被告有過來關心我的情形，問我要不要帶我去醫
    院，但是在外公跟別人對話時他就離開跑掉了，他沒有留下
    任何聯絡方式給我等語（見警卷第8- 9頁），核與證人黃○
    榮於偵查及審理中證稱：被告只有留在現場一下，問我們要
    不要幫忙，要不要送醫院，我當時沒空回答他，我的心思都
    在關注小孩的傷勢，後來被告沒有告知我就自行離開現場，
    沒有留下姓名或聯絡方式等語（見偵卷第37頁、本院卷第79
    、84、86頁）相符，且參以被告亦曾於警詢及偵訊時自承：
    當時我說要賠償500元，但我身上沒有帶錢，我一時緊張，
    所以趁隙騎車離開現場等語（見警卷第3頁、偵卷第91頁）
    ，可知被告明知其因本件交通事故造成楊○謙人車倒地而受
    有上揭傷勢，竟未對之施以救護措施或報警，亦未等候執法
    人員到場處理或留下個人聯絡資訊，旋即自行騎乘電動自行
    車離去，其主觀上顯有肇事逃逸之認識與決意，客觀上亦有
    逃離事故現場之逃逸行為至明，被告前揭辯稱，顯不可採。
　㈣綜上所述，被告前揭所辯，顯係事後圖卸刑責之詞，不足採
    信。本件事證已臻明確，被告之過失傷害及肇事逃逸犯行，
    均堪認定，應予依法論科。　
二、論罪科刑
  ㈠按刑法第185條之4係於88年刑法修正時，為了維護交通安全
    ，加強救護，減少被害人之死傷，促使駕駛人於肇事後能對
    被害人即時救護而增訂之新條文。其所保護之法益係在於往
    來交通安全之維護，減少被害人死傷，以保護生命身體之安
    全，屬重層性法益之犯罪，所著眼者，除公共交通安全之保
    障外，亦兼及使被害人獲得及時救護或其他必要措施而減少
    死傷之個人生命身體法益。故肇事逃逸罪，於侵害公共安全
    之社會法益中，兼具侵害個人生命身體法益之性質。如駕駛
    人肇事使未滿18歲之少年或兒童受傷後逃逸，該少年或兒童
    亦為被害人，即有依兒童及少年福利與權益保障法第112條
    第1項成年人故意對少年或兒童犯罪者，加重其刑至2分之1
    規定之適用（最高法院99年度台上字第7203號判決意旨參照
    ）。查被告係69年8月13日生，為肇事逃逸犯行時係年滿20
    歲之成年人，楊○謙於101年12月間出生，係未滿12歲之兒童
    乙節，有渠等個人戶籍資料查詢結果在卷可憑（見警卷第13
    -14頁），且被告於肇事時知悉楊○謙係未滿18歲之人，亦經
    被告於警詢及審理中供承明確（見警卷第4頁、本院卷第37
    頁）。是核被告所為，係犯刑法第284條前段過失傷害罪，
    兒童及少年福利與權益保障法第112條第1項前段、刑法第18
    5條之4第1項前段成年人故意對兒童犯肇事致人受傷逃逸罪
    ，就肇事致人受傷逃逸罪部分並應依兒童及少年福利與權益
    保障法第112條第1項前段之規定，加重其刑。被告所犯上開
    2罪，犯意各別，行為互殊，應予分論併罰。
  ㈡被告前因公共危險案件，經臺灣橋頭地方法院以106年度審交
    易字第557號判決判處有期徒刑7月確定，於108年3月11日執
    行完畢，有臺灣高等法院被告前案記錄表可佐，並經公訴檢
    察官依憑前揭判決執行情形，主張被告為累犯並提出上揭判
    決、臺灣橋頭地方檢察署執行指揮書電子檔紀錄及在監在押
    紀錄表為證（見本院卷第101-106頁），被告於受上開有期
    徒刑執行完畢後，5年以內故意再犯本件有期徒刑以上之罪
    ，符合刑法第47條第1項所定累犯規定。本院考量被告並未
    因上開案件徒刑之執行而知所警惕，仍再犯本案犯行，對刑
    罰反應力薄弱，本案並無應處最低法定刑亦無刑法第59條規
    定得減輕之情形，且適用累犯加重規定亦無超過其所應負擔
    罪責之情事，爰依刑法第47條第1項之規定加重其刑。
  ㈢爰以行為人之責任為基礎，審酌被告騎乘電動自行車上路，
    理應遵守交通規則，竟未依規定闖越紅燈，肇致本件交通事
    故，致楊○謙受有前揭傷害後竟未留在現場，逕行騎車逃逸
    ，以規避肇事責任，所為實不足取。並斟酌被告否認犯行之
    犯後態度，迄今未與楊○謙和解之損失填補情形，復參以楊○
    謙之傷勢幸非嚴重，事故地點非屬人煙罕至之處，楊○謙並
    無因此致成無自救力人，被告肇事逃逸所能釀生之生命身體
    危險程度有限，且被告於事故發生後有短暫停留現場，非全
    然置之不理等情節。兼衡被告自陳國小畢業之智識程度為、
    從事粗工，日薪1,000元之經濟狀況、離婚，無須扶養未成
    年子女之生活狀況(見本院卷第95-97頁)等一切情狀，分別
    量處如主文所示之刑，並就過失傷害罪部分諭知易科罰金之
    折算標準。另因被告所犯肇事逃逸與過失傷害罪分別為不得
    易科罰金及得易科罰金之刑，依刑法第50條第1項但書第1款
    規定不得定其應執行刑，應俟本案確定後，由被告自行決定
    是否另依同條第2項規定請求檢察官聲請定應執行刑，附此
    敘明。
據上論斷，應依刑事訴訟法第299條第1項前段，判決如主文。
本案經檢察官陳永盛提起公訴，檢察官郭武義到庭執行職務。
中　　華　　民　　國　　111 　年　　10　　月　　27　　日
　　　　　　　　　
　　　　　　　　　刑事第十庭  審判長法　官  曾鈴媖
　　　　　　　　　
　　　　　　　　　            　    法  官  林怡姿
　　　　　　　　　
　　　　　　　　　                  法  官  蔣文萱
以上正本證明與原本無異。
如不服本判決應於收受判決後20日內向本院提出上訴書狀，並應
敘述具體理由。其未敘述上訴理由者，應於上訴期間屆滿後20日
內向本院補提理由書(均須按他造當事人之人數附繕本)「切勿逕
送上級法院」。
中　　華　　民　　國　　111 　年　　10　　月　　27　　日
                                    書記官  廖佳玲
附錄論罪科刑法條：
《中華民國刑法第185條之4》
駕駛動力交通工具發生交通事故，致人傷害而逃逸者，處六月以
上五年以下有期徒刑；致人於死或重傷而逃逸者，處一年以上七
年以下有期徒刑。
犯前項之罪，駕駛人於發生交通事故致人死傷係無過失者，減輕
或免除其刑。
《中華民國刑法第284條》
因過失傷害人者，處一年以下有期徒刑、拘役或十萬元以下罰金
；致重傷者，處三年以下有期徒刑、拘役或三十萬元以下罰金。